---
title: "Прогнозування результатів ЗНО з української мови 2017 узагальненими оцінками Надарая-Ватосна"
output: 
  html_document:
    toc: true
    theme: united
---

```{r setup, include=FALSE}
knitr::opts_chunk$set(echo = TRUE)
```

```{r libraries, message=FALSE}
library(plotly)
library(Hmisc)
library(WVPlots)
library(plyr)
source("tools/DataSplitTools.R")
source("tools/GeneralizedNadarayaWatson.R")
source("tools/CommonTools.R")
source("tools/CrossValTools.R")
```

# Аналіз даних ЗНО 2016 року та парламентських виборів 2014 року

Зчитаємо дані:

```{r read_data}
df <- read.csv2(file = "data/ZNOandVoating/input_2017.csv", header = FALSE, sep = ",", dec = ".")
names(df) <- c("ukr","math", "pro_ukr", "radical", "opposition", "small", "not_voted")

head(df, 3)
```

## ЗНО з математики та української мови

Виведемо загальні характеристики даних ЗНО з математики та української мови:

```{r primitive_analysis}
describe(df[, c("math", "ukr")])
```

Із таблиці вище видно, що в записах нема пропущених значень.
Судячи із значень квантилів, незначна частка результатів ЗНО з математики є нулями.
Варто відмітити, що трішки більша частка значень 0 у ЗНО з української мови.

Подивимося на розподіли:

```{r histogram}
p1 <- plot_ly(x = df[, "math"], type = "histogram", name = "math")
p2 <- plot_ly(x = df[, "ukr"], type = "histogram", name = "ukr") 

plotly::subplot(p1, p2) %>% layout(title = "EIT: Ukranian language and mathematics")
remove(p1); remove(p2)
```

Подивимося на співвідношення людей, котрі отримали 0 по математиці та українській одночасно

```{r zero_both_subj}
print("Не подолали поріг або не здавали ЗНО відносно всіх абітурієнтів: " %&% as.character(round(nrow(df[(df$math == 0 & df$ukr == 0), ]) * 100 / nrow(df), 2)) %&% "%")
print("Не подолали поріг або не здавали ЗНО відносно тих, хто не склав математику: " %&% as.character(round(nrow(df[(df$math == 0 & df$ukr == 0), ]) * 100 / nrow(df[(df$math == 0), ]), 2)) %&% "%")
print("Не подолали поріг або не здавали ЗНО відносно тих, хто не склав українську: " %&% as.character(round(nrow(df[(df$math == 0 & df$ukr == 0), ]) * 100 / nrow(df[(df$ukr == 0), ]), 2)) %&% "%")
```

Із виведеної аналітики напрошуються наступні висновки, 
1) Невелика частка абітурієнтів, що мають 0.
2) Абітурієнти, котрі не склали іспит із математики, скоріш за все не склали й українську. 

Поглянемо на кореляції між результатами ЗНО, політичними силами:

```{r corrolation_heatmap}
c <- cor(df, method = "pearson")
plot_ly(x = rownames(c), y = colnames(c), z = c, colors = "Greys", type = "heatmap") %>% 
  layout(title = "Pearson Correlation")
remove(c)
```

Відмітимо майже 0 кореляцію між результатами ЗНО з української мови та про-українським політичним напрямком та слабку кореляцію  між результатми математики та української.

Видалимо стрічки, що відповідають спостереженням із 0 хочаб в одному ЗНО та подивимося на розподіл.

```{r delete_math0}
df <- df[(df$math != 0) & (df$ukr != 0) ,]
p1 <- plot_ly(x = df[, "math"], type = "histogram", name = "math")
p2 <- plot_ly(x = df[, "ukr"], type = "histogram", name = "ukr")

plotly::subplot(p1, p2) %>% layout(title = "Distribution of the passed EIT",
  annotations = list(list(x = 0.2, y = 1.05, text = "math", showarrow = F, xref = 'paper', yref = 'paper'),
                     list(x = 0.8, y = 1.05, text = "ukr", showarrow = F, xref = 'paper', yref = 'paper')))
remove(p1); remove(p2);
```

Відмітимо, що наразі частка людей, котрі погано здали українську мову зменшилася близько вдвічі (було в околі 900, стало в околі 400).

Гістограма розсіювання, в свою чергу, виглядає наступним чином:

```{r plot_no_math0}
plot_ly(data = df, x = ~math, y = ~ukr, mode = "markers", type = "scatter") %>% layout(title = "Passed EIT results")
```

Варто відмітити, що для абітурієнтів, що склали математику краще ніж 190 балів, помітна тенденція, як правило, кращого складання ЗНО з математики.

Подивимося на розподіли по кожній політичній силі окремо 
(якщо конкретно обрана політична сила має для даного спостереження найбільший вплив, то дане спостереження відносимо до ціє політичної сили)

* математика

```{r separate_distribution_math}
W <- as.data.frame(df[, -c(1, 2)])
W[, "max_value"] <- apply(W, 1, max)

all_plots <- list()
annotations_list <- list()
names_ <- names(W[, -ncol(W)])

for (i in seq_along(names_)) {
  name <- names_[i]
  d <- df[W[, name] == W["max_value"], ]
  if (nrow(d) != 0) {
    all_plots[[name]] <- plot_ly(x = d[, "math"], type = "histogram", name = name)
    annotations_list[[i]] <- list(x = 0.15*i, y = 1.005, text = name, showarrow = F, xref = 'paper', yref = 'paper')
  }
}

plotly::subplot(all_plots) %>% 
  layout(title = "Mathematics EIT according to political strength", annotations = annotations_list)

remove(d); remove(all_plots); remove(annotations_list); remove(i); remove(name)
```

* українська мова

```{r separate distribution_ukr}
all_plots <- list()
annotations_list <- list()

for (i in seq_along(names_)) {
  name <- names_[i]
  d <- df[W[, name] == W["max_value"], ]
  if (nrow(d) != 0) {
    all_plots[[name]] <- plot_ly(x = d[, "ukr"], type = "histogram", name = name) 
    annotations_list[[i]] <- list(x = 0.15*i, y = 1.005, text = name, showarrow = F, xref = 'paper', yref = 'paper')
  }
  
}

plotly::subplot(all_plots[["pro_ukr"]], all_plots[["not_voted"]]) %>% 
  layout(title = "Ukr EIT according to political strength", annotations = annotations_list)

remove(d); remove(all_plots); remove(annotations_list); remove(names_); remove(name); remove(i)
```

Відмітимо, що розподіл результатів ЗНО з математики трішки різниться длярегіонів з різними політичними вподобаннями.
У той час, як розподіли результатів з української, якщо порівнювати відносно йомірних груп, до яких віднесли відповідні області абітурієнтів, мають дуже близьку природу.


```{r separate_scatters}
for (name in names(W[, -ncol(W)])) {
  d <- df[W[, name] == W["max_value"], ]
  if (nrow(d) != 0) {WVPlots::ScatterHist(d, "math", "ukr", name, smoothmethod = "none", estimate_sig = FALSE, minimal_labels = TRUE)}
}
remove(d); remove(W); remove(name); remove(df)
```

Із останньої пари зображень здається, для регіонів, у яких ймовірніше не голосували, більш яскраво виражена залежність: математика краще близько 180, українська мінімум 110.

## Результати голосування

Виведемо загальні характеристики кожної політичної сили:

```{r primitive_analysis1}
df <- read.csv2(file = "data/ZNOandVoating/input_2017.csv", header = FALSE, sep = ",", dec = ".")
names(df) <- c("ukr","math", "pro_ukr", "radical", "opposition", "small", "not_voted")
describe(df[, -c(1, 2)])
```

Одразу видно, що 25 унікальних значення в кожному стовпчику відповідають 24 областям України і окремо м. Київ.
Варто відмітити, що відсутні області, із переважними радикальними або опозиційними силами. 
Також відмітимо що немає регіонів, у яких голоса віддані виключно за малі політичні партії.

Розподіл абітурієнтів по областях:

```{r ab_distrib}
ab <- plyr::ddply(.data = df, .variables = .(pro_ukr, radical, opposition, small, not_voted), .fun = nrow)
plot_ly(ab, y = ~V1, type = "bar") %>% 
  layout(title = "Abiturients distribution according regions", 
         xaxis = list(title = "Region ID"), yaxis = list(title = ""))
```
Грубо кажучи, половина областей має приблизно в 2 рази більше абітурієнтів, ніж інша частина регіонів. 


```{r ab_distrib}
ab[, "max_value"] <- apply(ab[, -6], 1, function(x){max(x)})
ab[, "strength_support"] <- apply(ab[, -6], 1, function(x){
  if (x["pro_ukr"] == x["max_value"]) {return("pro_ukr")}
  if (x["not_voted"] == x["max_value"]) {return("not_voted")}
})

plot_ly(ab, y = ~V1, type = "bar") %>% 
  layout(title = "Abiturients distribution according regions", 
         xaxis = list(title = "Region ID"), yaxis = list(title = ""))
```

Із розподілу відсотків підтримки кожної політичної сили відповідно до регіону видно, що більшість регіонів є політично неактивними.
Також варто відмітити, що розподіли голосів малих партії, у більшості випадків, збігається з розподілом голосів радикальної партії.

```{r region_political_distr}
plot_ly(y = ab[, "pro_ukr"], type = "bar", name = "pro_ukr") %>%
  add_trace(y = ab[, "not_voted"], name = "not_voted") %>%
  add_trace(y = ab[, "radical"], name = "radical") %>%
  add_trace(y = ab[, "opposition"], name = "opposition") %>%
  add_trace(y = ab[, "small"], name = "small")
remove(ab); remove(df)
```
