---
title: "Прогнозування результатів ЗНО з української мови узагальненими оцінками Надарая-Ватосна"
output: 
  html_document:
    toc: true
    theme: united
---

```{r setup, include=FALSE}
knitr::opts_chunk$set(echo = TRUE)
```

```{r libraries, message=FALSE}
library(plotly)
library(Hmisc)
library(WVPlots)
library(plyr)
source("tools/DataSplitTools.R")
source("tools/GeneralizedNadarayaWatson.R")
source("tools/CommonTools.R")
source("tools/CrossValTools.R")
```

# Аналіз даних ЗНО 2016 року та парламентських виборів 2014 року

Зчитаємо дані:

```{r read_data}
df <- read.csv2(file = "data/ZNOandVoating/input_2016.csv", header = 1, sep = ",", dec = ".", fileEncoding = "CP1251", stringsAsFactors = FALSE)
names(df) <- c("regname", "ukr","math", "pro_ukr", "radical", "opposition", "small", "not_voted")

head(df, 3)
```

Одразу відмітимо, що в даних
1. Нема відомостей про голосування для Донецької та Луганської областей, а отже, вимушено не враховуємо абітурієнтів, що проживають у даних регіонах (майже 6% даних опуска'ється). 
2. Київ викоремлено від Київської області

```{r delete_donetsk_lugansk_region}
n_for_delete <- nrow(df[df$regname == "Донецька область" | df$regname == "Луганська область", ])
print(as.character(round(n_for_delete * 100 / nrow(df), 2) %&% "% записів, що відповідають Донецькій та Луганській облатям"))

df <- df[df$regname != "Донецька область" & df$regname != "Луганська область", ]
```

## ЗНО з математики та української мови

Виведемо загальні характеристики даних ЗНО з математики та української мови:

```{r primitive_analysis}
describe(df[, c("math", "ukr")])
```

Із таблиці вище видно, що в записах нема пропущених значень.
Судячи із значень квантилів, половина значень ЗНО з математики є нулями.
Варто відмітити, що значно менша частка значень 0 у ЗНО з української мови (близько 10%).

Подивимося на розподіли:

```{r histogram}
p1 <- plot_ly(x = df[, "math"], type = "histogram", name = "math")
p2 <- plot_ly(x = df[, "ukr"], type = "histogram", name = "ukr")

plotly::subplot(p1, p2) %>% layout(title = "EIT: Ukranian language and mathematics")
remove(p1); remove(p2)
```
Розподіли результатів ЗНО з української та математики значно різняться.

Подивимося на співвідношення людей, котрі отримали 0 по математиці та українській одночасно

```{r zero_both_subj}
print("Не подолали поріг або не здавали ЗНО відносно всіх абітурієнтів: " %&% as.character(round(nrow(df[(df$math == 0 & df$ukr == 0), ]) * 100 / nrow(df), 2)) %&% "%")
print("Не подолали поріг або не здавали ЗНО відносно тих, хто не склав математику: " %&% as.character(round(nrow(df[(df$math == 0 & df$ukr == 0), ]) * 100 / nrow(df[(df$math == 0), ]), 2)) %&% "%")
print("Не подолали поріг або не здавали ЗНО відносно тих, хто не склав українську: " %&% as.character(round(nrow(df[(df$math == 0 & df$ukr == 0), ]) * 100 / nrow(df[(df$ukr == 0), ]), 2)) %&% "%")
```

Із останнього напрошуєтся висновок, що ті, хто не склали іспит із української, скоріш за все не склали й математику.
Що є надзвичайно логічно: для вступу в університет абітурієнту необхідно отримати певний мінімум балів із кожного ЗНО.
Першою завжди здається українська. Тому, не склавши українську, сенс складати математику залишається у винятковим.

Поглянемо на кореляції між результатами ЗНО, політичними силами:

```{r corrolation_heatmap}
corrolation_m <- cor(df[, -1], method = "pearson")
plot_ly(x = rownames(corrolation_m), y = colnames(corrolation_m), z = corrolation_m, colors = "Greys", type = "heatmap") %>%
  layout(title = "Pearson Correlation")
# remove(corrolation_m)
```

Відмітимо майже 0 кореляцію між результатами ЗНО з української мови та про-українським політичним напрямком та слабку кореляцію  між результатми математики та української.

Досить висока кореляція між результатми не голосування та голосуванням за малі партії. Така ситуація може пояснюватися тим, що населення не підтримує основних лідерів, а тому не йде голосувати або голосує спеціально за тих, хто не пройде.

Видалимо стрічки, що відповідають спостереженням із 0 хочаб в одному ЗНО та подивимося на розподіл.

```{r delete_math0}
df <- df[(df$math != 0) & (df$ukr != 0) ,]
p1 <- plot_ly(x = df[, "math"], type = "histogram", name = "math")
p2 <- plot_ly(x = df[, "ukr"], type = "histogram", name = "ukr")

plotly::subplot(p1, p2) %>% layout(title = "Distribution of the passed EIT",
  annotations = list(list(x = 0.2, y = 1.05, text = "math", showarrow = F, xref = 'paper', yref = 'paper'),
                     list(x = 0.8, y = 1.05, text = "ukr", showarrow = F, xref = 'paper', yref = 'paper')))
remove(p1); remove(p2);
```

Відмітимо, що наразі дуже відсіялася частка людей, котрі погано здали українську мову (було в околі 3-х тисяч, стало в около 700).

Гістограма розсіювання, в свою чергу, виглядає наступним чином:

```{r plot_no_math0}
plot_ly(data = df, x = ~math, y = ~ukr, mode = "markers", type = "scatter", marker=list(opacity = 0.7)) %>% layout(title = "Passed EIT results")
```

Варто відмітити, що для абітурієнтів, що склали математику краще ніж 160 балів, помітна тенденція, як правило, кращого складання ЗНО з математики.

Подивимося на розподіли по кожній політичній силі окремо
(якщо конкретно обрана політична сила має для даного спостереження найбільший вплив (найбільшу ймовірність), то дане спостереження відносимо до ціє політичної сили)

* математика

```{r separate_distribution_math}
W <- as.data.frame(df[, -c(1, 2, 3)])
W[, "max_value"] <- apply(W, 1, max)

all_plots <- list()
annotations_list <- list()
names_ <- names(W[, -ncol(W)])

for (i in seq_along(names_)) {
  name <- names_[i]
  d <- df[W[, name] == W["max_value"], ]
  if (nrow(d) != 0) {
    all_plots[[name]] <- plot_ly(x = d[, "math"], type = "histogram", name = name)
    annotations_list[[i]] <- list(x = 0.15*i, y = 1.005, text = name, showarrow = F, xref = 'paper', yref = 'paper')
  }
}

plotly::subplot(all_plots) %>%
  layout(title = "Mathematics EIT according to political strength", annotations = annotations_list)

remove(d); remove(all_plots); remove(annotations_list); remove(i); remove(name)
```
Відмітимо, що візуально розподіли балів виглядають майже однаково для про-украхнських регіонів та тих, де в основному, не голосували.

* українська мова

```{r separate distribution_ukr}
all_plots <- list()
annotations_list <- list()

for (i in seq_along(names_)) {
  name <- names_[i]
  d <- df[W[, name] == W["max_value"], ]
  if (nrow(d) != 0) {
    all_plots[[name]] <- plot_ly(x = d[, "ukr"], type = "histogram", name = name)
    annotations_list[[i]] <- list(x = 0.15*i, y = 1.005, text = name, showarrow = F, xref = 'paper', yref = 'paper')
  }

}

plotly::subplot(all_plots[["pro_ukr"]], all_plots[["not_voted"]]) %>%
  layout(title = "Ukr EIT according to political strength", annotations = annotations_list)

remove(d); remove(all_plots); remove(annotations_list); remove(names_); remove(name); remove(i)
```

Розподіли результатів ЗНО з уркаїнської візуально більш різняця для різних політичних вподобань.


```{r separate_scatters}
for (name in names(W[, -ncol(W)])) {
  d <- df[W[, name] == W["max_value"], ]
  if (nrow(d) != 0) {WVPlots::ScatterHist(d, "math", "ukr", name, smoothmethod = "none", estimate_sig = FALSE, minimal_labels = TRUE)}
}
remove(d); remove(W); remove(name); remove(df)
```

Із останньої пари зображень здається, що нижній поріг результатів української та математики (для абітурієнтів із математикою > 160 балів) вищий у випадку про-українських регіонів. Така ситуація можлива також через різну кількість абітурієнтів у порівнювальних регіонах.

## Результати голосування

Виведемо загальні характеристики кожної політичної сили:

```{r primitive_analysis1}
df <- read.csv2(file = "data/ZNOandVoating/input_2016.csv", header = 1, sep = ",", dec = ".", fileEncoding = "CP1251", stringsAsFactors = FALSE)
names(df) <- c("regname", "ukr","math", "pro_ukr", "radical", "opposition", "small", "not_voted")
df <- df[df$regname != "Донецька область" & df$regname != "Луганська область", ]
describe(df[, -(1:3)])
```

Одразу видно, що 23 унікальні значення в кожному стовпчику відповідають 22 областям України та м. Києву.
Варто відмітити, що відсутні області, із переважними радикальними або опозиційними силами.
Також немає регіонів, у яких голоса віддані виключно за малі політичні партії.

Розподіл абітурієнтів по областях:

```{r ab_distrib}
ab <- plyr::ddply(.data = df, .variables = .(pro_ukr, radical, opposition, small, not_voted), .fun = nrow)
plot_ly(ab, y = ~V1, type = "bar") %>%
  layout(title = "Abiturients distribution according regions",
         xaxis = list(title = "Region ID"), yaxis = list(title = ""))
```
Варто відмітити, що кілька регіонів надто відрізняються чисельністю.
Через таку зміщенність даних можуть бути зміщені результати.

Із розподілу відсотків підтримки кожної політичної сили відповідно до регіону видно, що більшість регіонів є політично неактивними.
Також варто відмітити, що розподіли голосів малих партії, у більшості випадків, збігається з розподілом голосів радикальної партії.

```{r region_political_distr}
plot_ly(y = ab[, "pro_ukr"], type = "bar", name = "pro_ukr") %>%
  add_trace(y = ab[, "not_voted"], name = "not_voted") %>%
  add_trace(y = ab[, "radical"], name = "radical") %>%
  add_trace(y = ab[, "opposition"], name = "opposition") %>%
  add_trace(y = ab[, "small"], name = "small")
remove(ab); remove(df)
```

## Висновок аналізу даних

На основі порівняння розподілів можна зробити висновок про те, що дані можуть бути описані за допомогою моделі суміші зі змінними концентраціями.
Проте, зважаючи на кореляції та відсоткові співвідношення, можливо, модель суміші зі змінними концентраціями, буде не надто ефективною.

# Розбиття

Розіб'ємо вибірку на тренувальну та тестову частини у відсотковому співвідношенні 80/20%.
Далі, тренувальну частину розіб'ємо на 5 рівних частин для проведення 5-ти фолдової кроссвалідації з метою визначення оптимального для кожної компоненти параметра згладжування h.
Узагалі кажучи, можливо, варто було б врахувати незбалансованість даних під час розбиття, проте ми цього не робили.

Під час 2-х компіляцій даного звіту для різних розбиттів на тренувальні-тестові дані, було отримано різні якості прогнозування побудованих моделей.

Для того, щоб порівняти як у цілому справляється запропонований метод прогнозування на даних, що наразі досліджуються, проведемо наступний експеримент:

* розіб'ємо даі на тренувальну-тестову частину у співвідношенні 80/20
* на тренувальній частині проведемо 5 кросс-валідацій з різними $set.seeds$, із  яких отримаємо 5 наборів згладжування та 5 наборів результатів середньої якості прогнозування
* порівняємо 5 наборів результатів кросс-валідацій із 5-ма наборами результатів на відкладеній тестовій вибірці

Отже, розіб'ємо на тренувальну-тестові вибірки та збережемо їх.

```{r cross_val_split}
set.seed(42)

df <- read.csv2(file = "data/ZNOandVoating/input_2016.csv", header = 1, sep = ",", dec = ".", fileEncoding = "CP1251", stringsAsFactors = FALSE)
names(df) <- c("regname", "ukr","math", "pro_ukr", "radical", "opposition", "small", "not_voted")
df <- df[df$regname != "Донецька область" & df$regname != "Луганська область", ]
df <- df[, -1]

df[, -(1:2)] <- df[, -(1:2)]/100
df <- df[(df$math != 0) & (df$ukr != 0) ,]

train_test_list <- train_test_split(df, ratio = 0.80)

train <- train_test_list[["train"]]; test <- train_test_list[["test"]]
write.csv(train, "data/computation_results/train.csv"); write.csv(test, "data/computation_results/test.csv")

remove(df); remove(train_test_list); remove(test)
```

# Узагальнені оцінки Надарая-Ватсона

## Визначення параметрів згладжування

Скористаємося 5-ти фолдовою кросс-валідацією для знаходження оптимальних параметрів згладжування для кожної моделі (проведемо описаний нижче есперимент 5 разів).

Для визначення оптимального параметра використаємо модуль МНК зважений ваговими коефіцієнтами:

$$MSE^{(m)} = \frac{1}{N} | \sum_{i=1}^{N}{a_{i:N}^{(m)}(Y_i - \hat{g}^{(m)}(X_i))^2} |$$
Зауважимо, що модуль використовується для того щоб підчас підрахунків середнього зваженого MSE по всіх фолдах фіксованої компоненти, фіксованого h, не отримати 0 (який може бути хибно протрактований).

Отже, визначення оптимальних параметрів h відбувається за схемою описаною нижче.

* Зафіксуємо h, порахуємо зважений МНК для кожного фолда та знайдемо середнє та дисперсію по 5-ти фолдам для кожної компоненти.
  (Так прорахуємо для кожного фіксованого h.)

* Відкинемо 25% значень середніх, які відповідають найбльшим значенням дисперсії.
  Таким чином залишаємо лише ті результати, на яких моделі показали більш стабільну поведінку.

* Серед значень середніх результатів моделей визначаємо h, які відповідають найменшим середнім зваженим МНК (окремо для кожної компоненти).

Результат середніх та диспресії збережемно в змінній $GNW\_cv\_results$, а оптимальні $h$, серед запропонованих для перебору, у змінну $h\_opt$.


```{r 5times_5folds_cv, message=FALSE}

h_range <- c(seq(0.1, 1, 0.2), seq(1, 5, 0.5), 8, 10)

for (i in 1:5) {
  print("***** " %&% as.character(i) %&% " ******")
  set.seed(i)
  cv_split <- cross_validation_split(train, k = 5)
  GNW_cv_results <- GNWcv_across_h(h_range = h_range,
                                 cv_df_split = cv_split,
                                 X_colname = "math", Y_colname = "ukr",
                                 W_colname = c("pro_ukr", "radical", "opposition", "small", "not_voted"),
                                 use_parallel = TRUE)
  write.csv(GNW_cv_results, "data/computation_results/2016cc_data/5cv_mean_std_" %&% as.character(i) %&% ".csv")
}

# h_opt <- optimal_h(GNW_cv_results)
remove(h_range); remove(i); remove(cv_split); remove(GNW_cv_results)
```
